【裁判字號】    92,交上易,311
【裁判日期】    920909
【裁判案由】    過失傷害
【裁判全文】
臺灣高等法院刑事判決                          九十二年度交上易字第三一一號
    上  訴  人    臺灣臺北地方法院檢察署檢察官
    被      告    甲○○
右上訴人因被告過失傷害案件，不服臺灣臺北地方法院九十一年度交易字第一五九號
，中華民國九十二年五月二十九日第一審判決（起訴案號：臺灣臺北地方法院檢察署
九十年度偵續字第四六八號），提起上訴，本院判決如左：
    主  文
上訴駁回。
    理  由
一、公訴意旨略以：被告甲○○於民國（下同）八十九年十一月八日晚間十時許，駕
    駛車牌號碼Ｚ二－三七一七號（檢察官誤載為Ｚ三－三七一七號）自用小客車沿
    臺北市○○路○段單行道北側慢車道由東向西方向行駛，原應注意行車速度，依
    標誌之規定，無標誌者，在市區○○道上時速不得超過三十公里，且當時天氣雨
    、夜間有照明、視距良好、市區○○道路濕潤、無缺陷及障礙，行車管制號誌運
    作正常，依其智識、能力又無不能注意之情事，詎被告竟貿然以每小時四十餘公
    里之速度行駛，行至該路段與一一八巷交岔路口、空軍總部前，適有乙○○駕駛
    車牌號碼ＡＲ－０七六九號自用小客車，沿臺北市○○路○段單行道由東向西方
    向行駛，行至該路段與一一八巷交岔路口，右轉北向行駛至交岔路口北側空軍總
    部前、擬再左轉駛入同路段北側慢車道之際，亦疏未注意路口南北向行車管制號
    誌為圓形紅燈，貿然超越停止線、左轉擬進入同路段北側慢車道，被告見狀閃煞
    不及，被告所駕車輛左後車門、葉子板遂與乙○○所駕車輛右前車頭猛力撞擊，
    被告所駕車輛並因而失控打滑、車頭猛力衝撞路口西側分隔島上樹木後，再反彈
    滑行至該路段北側慢車道內，乙○○因而受有右肋間挫傷之傷勢，被告亦因而受
    有右膝四×二公分挫傷、下頦三公分撕裂傷之傷勢，經乙○○提出告訴，因認被
    告涉犯刑法第二百八十四條第一項前段因過失傷害人罪（乙○○涉犯因過失傷害
    人罪部分由本院另案判決）。
二、按犯罪事實應依證據認定之，無證據不得推定其犯罪事實，刑事訴訟法第一百五
    十四條定有明文；又認定不利於被告之事實，須依積極證據，苟積極證據不足為
    不利於被告事實之認定時，即應為有利於被告之認定，更不必有何有利之證據，
    最高法院三十年上字第八一六號著有判例可資參照。
三、本件公訴意旨認被告甲○○涉有刑法第二百八十四條第一項前段因過失傷害人罪
    ，無非係以告訴人乙○○之指訴、證人即當日恰在空軍總部大門西側服正門
    崗哨勤務、目擊事故經過之憲兵陳志元之證詞、被告於警、偵訊中坦承超速行
    駛及駕駛車輛於右揭時、地與乙○○發生碰撞、臺北市政府警察局大安分局交
    通分隊道路交通事故調查報告表、談話紀錄表、補充資料表、道路（含分隔島上
    樹木）照片、車輛照片、臺北市車輛行車事故鑑定委員會鑑定意見書、臺北市
    政府交通局車輛行車事故鑑定案件覆議意見書，以及乙○○之驗傷診斷書二紙
    為論據。訊之被告則堅決否認有因過失傷害人之犯行，辯稱：當日雙方確於右揭
    時、地駕駛車輛發生碰撞，但本件事故發生乃因乙○○違反行車管制號誌指示闖
    越紅燈，伊並無過失，且乙○○當日並未受傷等語。
四、經查：
（一）本件被告於八十九年十一月八日晚間十時許，駕駛車號Ｚ二－三七一七號自小
      客車與告訴人所駕駛車號ＡＲ－０七六九號自用小客車，在台北市○○路○段
      與一一八巷交岔路口、空軍總部前，因告訴人欲右轉北向行駛至交岔路口北側
      空軍總部前，擬再左轉駛入同路段北側慢車道之際，因疏未注意路口南北向行
      車管制號誌為圓形紅燈，貿然超越停止線，左轉擬進入同路段北側慢車道，與
      亦疏未注意速限不得超過三十公里之路段之市區道路，貿然以時速約五十公里
      超速直行穿越該交岔路口，致兩車發生擦撞，被告超速行駛之事實，已據其於
      警訊、偵查中供認不諱，且據告訴人指訴不移，而告訴人闖紅燈與被告所駕駛
      之自小客車發生擦撞，亦據證人即當時空軍總部兵哨站衛兵陳志元於偵查中證
      述屬實（見偵卷第五十二頁），復有道路交通事故調查報告表、分析研判表、
      補充資料各一份及談話紀錄表三份在卷可佐，而台北市交通局所作的車輛行車
      事故鑑定案件覆議意見書亦同此認定，此有該局北市交五字第０九一三０九０
      二六００號覆議意見書可佐，雖台北市車輛行車事故鑑定委員會鑑定結果，認
      被告並無過失，惟查以，該鑑定報告並未參酌被告所自承肇事時速約五十公里
      ，已超出該路段三十八里之速限，該鑑定意見尚不得作為被告有利之認定，被
      告於本件車禍亦有疏失甚明。
（二）惟因告訴人乙○○於八十九年十一月八日晚間十時許事故發生後、員警到場處
      理、訊問時，並未表示受有任何傷害，此觀被告於事故後旋經送往臺北市立仁
      愛醫院治療，告訴人卻未隨同前往，臺北市政府警察局大安分局交通分隊道路
      交通事故調查報告表所載受傷人數僅一人、告訴人乙○○部分受傷害程度記載
      「３」未受傷，補充資料表「有關人受傷情形」記載Ａ車部分（即乙○○所駕
      車牌號碼ＡＲ－０七六九號自用小客車）無受傷等情自明，而道路交通事故調
      查報告表、補充資料表為當日到場處理之臺北市政府警察局大安分局交通分隊
      員警曹玉麟所製作，員警曹玉麟與被告、告訴人均無故舊親誼或宿怨仇隙，此
      為被告、告訴人所不爭執，衡情員警應無針對告訴人受傷與否為虛偽不實記載
      之可能或必要，且該等交通事故調查報告表、補充資料表並均經被告、告訴人
      簽名、捺指紋，有前開道路交通事故調查報告表、補充資料表附卷可稽，被告
      、告訴人經原審庭示上述證據資料，亦均表示記載正確、無意見，有原審九十
      二年三月六日審判筆錄可按，是告訴人當日自事故發生至員警製作筆錄完成時
      止，非唯客觀上並未顯露任何外傷，其主觀上亦全然無受傷之跡象或感覺，其
      有無因本件車禍受傷，已非無疑。
（三）雖然告訴人在九十年四月六日因被告對之提出過失傷害告訴而前往警局接受詢
      問時，改稱車禍當日其亦有受傷云云，並於九十年六月五日檢察官訊問時提出
      俊發中醫診所、慈濟中醫醫院診斷證明書二紙為憑，惟其中慈濟中醫醫院診斷
      證明書係距事故發生逾半年之九十年五月二十三日告訴人前往該院就診後開立
      ，其上所載告訴人之傷勢是否與本件車禍有關，無法認定，此有慈濟中醫醫院
      九十二年三月二十一日覆函一紙在原審卷內可參；至於俊發中醫診所部分，告
      訴人係事故次日前往就醫，並自稱車禍外傷、右肋瘀血云云，但經診視結果為
      右上臂肌肉拉傷，未判別傷勢成因，此亦經原審向該診所函查屬實，有該中醫
      診所回覆字條在卷可佐，是告訴人並未受有診斷證明書所載之「右肋間挫傷」
      之傷勢，診斷證明書是項記載應係告訴人之自訴，實則告訴人經醫師檢視結果
      並無所稱因車禍右肋間受傷瘀血情形，僅右上臂肌肉拉傷，而右上臂肌肉拉傷
      甚為常見，該等傷勢亦無從遽認為本件車禍所致；參諸告訴人於原審對於當日
      如何受傷始終未能說明？何以事故發生後未及時就醫，亦未表示受傷？且告訴
      人於事故發生半年後之九十年五月二十三日猶就醫指稱因車禍導致右協肋挫傷
      痛、右肩痛、頸部痛云云，上揭慈濟中醫醫院九十二年三月二十一日覆函記載
      甚明，於事故發生後逾二年之九十二年三月六日原審審理期日中，告訴人復當
      庭陳稱其傷勢尚未復原、仍會痠痛云云，但告訴人車禍當天毫無受傷跡象或感
      覺，前已述及，告訴人於車禍次日所受右上臂肌肉拉傷傷勢亦甚為輕微，斷無
      拖延半年、二年餘仍未能復原之理，足見告訴人是否為圖卸責或減免自身因過
      失傷害被告甲○○所負之民、刑事責任，而將其身體傷痛均諉因本件車禍所致
      ，故亦不能僅以其指稱車禍受傷，即遽認其車禍次日之右上臂肌肉拉傷等傷勢
      確因車禍所致。
（四）綜上所述，並無證據足資證明告訴人當日確有受傷，其所提診斷證明書所載傷
      勢亦無從認定因本件車禍事故所致。
五、既無證據可資證明告訴人確因本件車禍事故受傷，即與因過失傷害人之犯罪構成
    要件有間，此外亦查無證據足認被告確有公訴人所指犯行，揆諸首揭判例法條，
    尚屬不能證明被告犯罪。
六、原審以不能證明被告犯罪，諭知被告無罪之判決，核無違誤，應予維持，檢察官
    上訴意旨謂告訴人手部所受傷勢應係車禍造成云云，指摘原判決有誤，請求撤銷
    改判，惟據告訴人之指稱及所為就醫過程，實無法證明傷單證明書上所載之傷勢
    與車禍有因果關係，上訴意旨仍執前詞指摘實無理由，上訴應予駁回。
據上論斷，應依刑事訴訟法第三百六十八條，判決如主文。
本案經檢察官陳文琪到庭執行職務。
中      華      民      國    九十二    年      九      月      九      日
                              臺灣高等法院刑事第十六庭
                                  審判長法  官  許  增  男
                                        法  官  陳  孟  瑩
                                        法  官  周  煙  平
右正本證明與原本無異。
不得上訴。
                                        書記官  蕭  麗  珍
中      華      民      國    九十二    年      九      月     十八     日


司法院資訊處製作；財團法人民間司法改革基金會備份。
